臺灣桃園地方法院民事簡易判決
111年度桃簡字第1544號
原      告  王泰川
被      告  黃謙益
上列當事人間請求確認本票債權不存在事件，本院於民國111年1
1月7日言詞辯論終結，判決如下：
    主      文
確認被告持有如附表所示之本票，對原告之本票債權不存在。
訴訟費用由被告負擔。
    事實及理由
壹、程序方面　　
一、按簡易訴訟之訴狀送達後，原告不得將原訴變更或追加他訴
    ，但擴張或減縮應受判決事項之聲明者，不在此限；不變更
    訴訟標的，而補充或更正事實上或法律上之陳述者，非為訴
    之變更或追加，民事訴訟法第436條第2項、第255條第1項前
    段及但書第3款、第256條分別定有明文。經查，原告起訴時
    聲明原為：㈠確認被告就所持有如民事起訴狀附表所示本票
    （民事起訴狀附表經查為空白），對原告之本票債權不存在
    。㈡被告應將系爭本票返還原告（本院卷4頁）；嗣於民國11
    1年11月7日言詞辯論期日變更聲明為：確認被告持有如附表
    所示之本票（下稱系爭本票），對原告之本票債權不存在（
    本院卷11頁），就被告所持有之本票部分，核屬更正應受判
    決事項之聲明，就不再請求被告將系爭本票返還部分，則屬
    減縮應受判決事項之聲明，依前揭規定，均應准許。
二、按確認法律關係之訴，非原告有即受確認判決之法律上利益
    者，不得提起之，民事訴訟法第247條第1項前段定有明文。
    所謂即受確認判決之法律上利益，須因法律關係之存否不明
    確，致原告在私法上之地位有受侵害之危險，而此項危險得
    以對於被告之確認判決除去之者而言。經查，被告持有系爭
    本票向本院聲請准予強制執行，經本院以111年度司票字第2
    028號裁定准予強制執行（下稱系爭本票裁定），惟原告否
    認系爭本票債權存在，則系爭本票債權法律關係之存否既不
    明確，且依系爭本票原告應負本票發票人之責任，被告並可
    執系爭本票裁定之執行名義對原告強制執行，確有致原告在
    私法上地位受侵害之危險，而此項危險可藉由對於被告之確
    認判決除去之，揆諸前揭規定及說明，原告提起本件確認之
    訴，有即受確認判決之法律上利益，應予准許。
貳、實體方面
一、原告主張：原告不認識被告，也未簽發系爭本票，爰提起本
    件確認之訴等語。並聲明：如前述減縮後訴之聲明所示。
二、被告抗辯：訴外人劉柏均為清償對被告所負債務新臺幣（下
    同）90萬元，遂交付系爭本票及借據予被告，原告為劉柏均
    之岳父，亦係借據上之保證人等語。並聲明：原告之訴駁回
    。
三、本院之判斷：
　　按偽造他人簽名為發票行為，即屬票據之偽造，被偽造簽名
    者，因非其在票據上簽名為發票行為，自不負發票人之責任
    ，此項絕對的抗辯事由，得以對抗一切執票人。次按本票本
    身是否真實，即是否為發票人所作成，應由執票人負證明之
    責，故發票人主張本票係偽造，對執票人提起確認本票係偽
    造或本票債權不存在之訴者，應由執票人就本票為真正之事
    實，先負舉證責任。經查，原告否認系爭本票為其所簽發因
    而提起本件確認本票債權不存在之訴，則就系爭本票為原告
    所簽發之事實，自應由執票人即被告負舉證責任，而被告就
    此僅提出借據乙紙為證（本院卷12頁），且經本院比對該紙
    借據上「王泰川」之簽名固與系爭本票上「王泰川」之簽名
    筆跡相符，卻與本件民事起訴狀上「王泰川」之簽名筆跡不
    符（本院卷11頁反），則系爭本票是否為原告所簽發已有所
    疑，被告復未能提出其他證據舉證證明之，則依首揭說明，
    應由被告就此負舉證責任。故被告既未能證明系爭本票之真
    正，無從認定系爭本票上發票人「王泰川」之簽名為原告所
    為，則被告主張系爭本票為原告所簽發，應依票載文義負發
    票人之責任而對被告負有90萬元之本票債務等情，即屬無據
    ，從而本件原告請求確認被告持有之系爭本票，對原告之本
    票債權不存在，即屬有理。
四、綜上所述，原告請求確認被告持有之系爭本票，對原告之本
    票債權不存在，為有理由，應予准許。
五、訴訟費用負擔之依據：民事訴訟法第78條。　　　　　　
中　　華　　民　　國　　111 　年　　11　　月　　25　　日
                  桃園簡易庭  法  官  陳柏嘉
以上為正本係照原本作成。
如不服本判決，應於送達後20日內，向本院提出上訴狀並表明上
訴理由，如於本判決宣示後送達前提起上訴者，應於判決送達後
20日內補提上訴理由書（須附繕本）。
如委任律師提起上訴者，應一併繳納上訴審裁判費。   
中　　華　　民　　國　　111 　年　　11　　月　　25　　日
                              書記官  石曉芸
附表：
發票人 票據號碼 票面金額 （新臺幣） 發票日 到期日 王泰川 NO.384777 900,000元 110年9月16日 111年7月18日